【裁判字號】    89,上易,165
【裁判日期】    890704
【裁判案由】    侵占
【裁判全文】
臺灣高等法院花蓮分院刑事判決                    八十九年度上易字第一六五號
    上  訴  人  臺灣花蓮地方法院檢察署檢察官
    被      告  丙○○
右上訴人因被告侵占案件，不服臺灣花蓮地方法院八十九年度易字第一０六號中華民
國八十九年四月五日第一審判決 (起訴案號：臺灣花蓮地方法院檢察署八十九年度偵
字第六０號)，提起上訴，本院判決如左：
    主  文
原判決撤銷。
丙○○意圖為自己不法之所有而侵占對於業務上所持有之物，處有期徒刑壹年，緩刑
伍年。
    事  實
一、丙○○於民國（下同）八十七年間任職於國泰人壽保險股份有限公司（以下簡稱
    國泰人壽公司）擔任收展員，專司拓展業務並對國泰人壽公司之保險客戶提供收
    費服務、各種保險金給付申請及款項轉交、保單質押貸款之申請、利息之收取及
    償還款項解繳公司之業務，為從事業務之人，竟意圖為自己不法之所有，並基於
    概括犯意，自八十七年一月八日起至八十八年六月二十五日止，利用其在國泰人
    壽公司，負責承辦代收該公司客戶徐玉雯、余錦香之保險費各一筆、何國雄房貸
    利息二筆、乙○○保險費六筆、甲○○保費、保單借款利息各一筆及保管客戶登
    錦興期滿金一筆等業務之機會，連續將其代收、代管之上開十三筆費用共新台幣
    （下同）三十萬二千九百九十六元，以變易持有為所有之意思予以侵占入己。
二、案經國泰人壽公司訴請臺灣花蓮地方法院檢察署檢察官偵查起訴。
    理  由
一、右揭事實，業據被告丙○○於偵查、原審法院及本院審理時供承不諱，核與國泰
    人壽公司之告訴代理人林心寬指訴及證人乙○○證述情節相符，復有徐玉雯、余
    錦香、甲○○、何國雄、登錦興及乙○○等人書立之聲明書影本、國泰人壽公司
    收據影本、刑事聲請上訴狀及刑事補充狀等附卷可稽，本件事證明確，被告犯行
    應堪認定。
二、核被告丙○○所為係犯刑法第三百三十六條第二項之業務侵占罪。被告先後多次
    犯行，時間緊接，所犯構成要件相同，顯係基於概括犯意反覆為之，為連續犯，
    應依刑法第五十六條之規定論以一罪並加重其刑。原審因依前開法條論科，固非
    無見，惟因告訴人國泰人壽公司遲於原審法院判決後，始查悉被告另犯侵占乙○
    ○及甲○○保險費部分犯行，聲請檢察官上訴，查該部分與原判決有罪部分有連
    續犯之關係，為裁判上一罪，原審未及審酌，自有未當，檢察官對此部分提起上
    訴，為有理由，自應由本院撤銷改判。爰審酌被告因一時貪念而觸法，事後雖表
    明願意分期償還侵占款項，但至今仍未履行，及其素行、所生危害、及犯罪後之
    態度等一切情狀，量處如主文所示之刑。又被告前未曾受有期徒刑以上刑之宣告
    ，有台灣花蓮地方法院檢察署刑案資料查註紀錄表一份為憑，其因一時失慮，致
    罹刑典，事後已坦承犯行，深具悔意，經此刑之宣告後，應知警惕而無再犯之虞
    ，本院因認暫不執行其刑為當，予以宣告緩刑伍年，用啟自新。
三、檢察官上訴意旨另以被告亦偽造保戶乙○○及劉紅英之署押於保單借款借據上，
    而持偽造保戶署押之借據向告訴人公司辦理保單借款，共詐得五件，金額六萬三
    千元部分，既未經起訴，且核與本件侵占犯行非裁判上一罪關係，本院自不得審
    判，併此敘明。
據上論斷，應依刑事訴訟法第三百六十九條、第三百六十四條、第二百九十九條第一
項前段，刑法第五十六條、第三百三十六條第二項、第七十四條第一款，罰金罰鍰提
高標準條例第一條前段，判決如主文。
本案經檢察官翟光軍到庭執行職務。
中      華      民      國      八   十   九    年    七    月    四    日
                                    審判長法官   謝  志  楊
                                          法官   何  方  興
                                          法官   闕  銘  富
右正本證明與原本無異。
本件不得上訴。
                                        書記官   邱  廣  譽
中      華      民      國      八   十   九    年    七    月    四    日


司法院資訊處製作；財團法人民間司法改革基金會備份。
